【裁判字號】    97,財管,26
【裁判日期】    970408
【裁判案由】    選定遺產管理人等
【裁判全文】
臺灣臺中地方法院民事裁定              97年度財管字第26號
聲  請  人  清水紡織印染股份有限公司
法定代理人  甲○○
代  理  人  張啟富律師
相  對  人  財政部國有財產局臺灣中區辦事處
法定代理人  廖蘇隆
代  理  人  邱純芳
上列聲請人聲請指定被繼承人陳王允遺產管理人事件，本院裁定
如下：
    主  文
指定財政部國有財產局臺灣中區辦事處為被繼承人陳王允（女、
民國前十四年十月十九日生、身分證字號： Ｚ00000000
0號、生前最後住所為臺中縣沙鹿鎮○○○路翠華巷八十弄五十
二號、民國六十六年二月五日死亡）之遺產管理人。
准對被繼承人陳王允之繼承人為承認繼承之公示催告。
被繼承人陳王允之繼承人，應自前項公示催告最後登載新聞紙之
日起，壹年內承認繼承，上述期限屆滿，無繼承人承認繼承時，
被繼承人陳王允之遺產，於清償債權，並交付遺贈物後，如有剩
餘即歸屬國庫。
程序費用由被繼承人陳王允之遺產負擔。
    理  由
一、按繼承開始時，繼承人有無不明，而無親屬會議或親屬會議
    未於 1個月內選定遺產管理人者，利害關係人得聲請法院選
    任遺產管理人，並由法院依公示催告程序，定 6個月以上之
    期限，公告繼承人，命其於期限內承認繼承。按公示催告之
    公告，應黏貼於法院之公告處，並登載於公報、新聞紙或其
    他相類之傳播工具；前項登載公報、新聞紙或其他相類之傳
    播工具之日期或期間由法院定之。又按民事訴訟法第 542條
    及第543條之規定，除申報權利期間外，於依民法第 1178條
    所為之公示催告準用之，民法第1177條、第1178條第 1項、
    第 2項、民事訴訟法第542條、非訟事件法第152條均規定甚
    明。
二、本件聲請意旨略以：被繼承人陳王允（女、民國（下同）前
    14 年10月19日生、身分證統一編號：Ｚ000000000號、生前
    最後住所臺中縣沙鹿鎮○○○路翠華巷80弄52號）之胞弟王
    嘉慶死亡後，其遺產由繼承開始時之妻王氏葉及母王林返共
    同繼承，惟斯時二人就上揭遺產並未辦理繼承登記，嗣王林
    返於35年11月12日死亡，其繼承自王嘉慶之前揭土地依法應
    由陳王允在內之直系血親卑親屬共同繼承，然陳王允於66年
    2月5日死亡，其前後配偶皆已過世，且查無其他法定順位繼
    承人，則被繼承人陳王允是否仍有其他應為繼承之人不明，
    亦無法召開親屬會議選定遺產管理人，致聲請人無法對被繼
    承人之前揭土地主張權利。聲請人為前揭土地之共有人，基
    於利害關係人地位，為此聲請指定遺產管理人等語，並提出
    土地登記謄本、日據時代戶籍謄本及光復後戶籍謄本等件為
    證。
三、本院查：聲請人主張其為被繼承人陳王允所繼承土地之共有
    人，被繼承人死亡後，查無法定順位繼承人，是否仍有其他
    應為繼承之人不明，亦無法召開親屬會議選定遺產管理人等
    事實，業經聲請人提出前揭證據為證，經核屬實，自堪信為
    真實，與上開法條尚無不合，本件聲請應予准許。依財政部
    國有財產局臺灣中區辦事處97年3月26日台財產中接字第097
    00039091號函文，表示願意擔任本件遺產管理人，此有該辦
    事處函在卷可稽，爰裁定如主文第1項所示，並依法為承認
    繼承之公示催告。末按，民法第1185條規定：第1178條所定
    之期限屆滿，無繼承人承認繼承時，其遺產於清償債權，並
    交付遺贈物後，如有賸餘，歸屬國庫，附此敘明。
四、依非訟事件法第157條裁定如主文。
中    華    民    國    97    年    4     月    8     日
                  家事法庭      法  官  許冰芬
以上正本係照原本作成。
如對本裁定抗告，須於裁定送達後10日內向本院提出抗告狀（須
附繕本）。
中    華    民    國    97    年    4     月    8     日
                                書記官  黃惠閔


司法院資訊處製作；財團法人民間司法改革基金會備份。
